最高法院刑事判決　　　　　　一○○年度台上字第三三八四號
上　訴　人　洪士荃原名洪正達.
上列上訴人因違反毒品危害防制條例案件，不服台灣高等法院台
中分院中華民國一○○年三月三十一日第二審判決（一○○年度
上訴字第四八一號，起訴案號：台灣彰化地方法院檢察署九十九
年度毒偵字第二三四七號），提起上訴，本院判決如下：
    主  文
上訴駁回。
    理  由
按刑事訴訟法第三百七十七條規定，上訴於第三審法院，非以判
決違背法令為理由，不得為之。是提起第三審上訴，應以原判決
違背法令為理由，係屬法定要件。如果上訴理由書狀並未依據卷
內訴訟資料，具體指摘原判決不適用何種法則或如何適用不當，
或所指摘原判決違法情事，顯與法律規定得為第三審上訴理由之
違法情形，不相適合時，均應認其上訴為違背法律上之程式，予
以駁回。本件上訴人洪士荃（原名洪正達）上訴意旨略稱：警察
搜獲扣案第一、二級毒品海洛因及甲基安非他命時，並不知伊有
施用毒品，僅懷疑伊犯毒品案件，係伊主動告知始查獲本案，顯
符合自首之規定，應減輕其刑。又上訴人年輕識淺，於偵審中均
坦承犯行，事後深感後悔，態度良好，原判決未依刑法第五十九
條之規定減刑，亦有違誤云云。惟查：本件原判決綜合上訴人之
自白、證人葉錦棠之證詞、卷附搜索票、電話監聽譯文、彰化縣
警察局彰化分局委託檢驗尿液代號與真實姓名對照認證單、詮昕
科技股份有限公司出具之濫用藥物尿液檢驗報告、行政院衛生署
食品藥物管理局民國九十九年十二月二十九日FDA 研字第○九九
○○七七五三七號檢驗報告書及扣案海洛因、甲基安非他命、吸
食器、圓頭玻璃管、塑膠鏟管、電子磅秤，葡萄糖等全案卷證資
料，本於事實審法院之推理作用，認定上訴人有其事實欄所載之
施用毒品海洛因及甲基安非他命犯行，因而撤銷第一審所為科刑
之判決，改判仍依想像競合犯之規定，從一重論處上訴人施用第
一級毒品罪刑（處有期徒刑十月，並為相關從刑之宣告）。已詳
敘調查、取捨證據之結果及憑以認定犯罪事實之心證理由，並就
上訴人所辯其係自首云云認非可採，詳予說明論述。就形式上觀
察，原判決要無採證認事違背經驗法則、論理法則或理由不備等
違背法令之情形。且按刑法第六十二條所謂「自首」，係指犯人
在其犯罪未發覺前，向該管公務員承認犯罪，而接受裁判而言。
所謂「發覺」，固非以有偵查犯罪職權之機關或人員確知其犯罪
無誤為必要，祇須有確切之根據，對其發生懷疑，將之列為偵查
對象，即得謂為已發覺。查葉錦棠於原審具結證稱：「因為我們
有偵辦販賣毒品案，我們有監聽上訴人的電話，有監聽到，所以
我們有去聲請搜索票，去上訴人那邊搜索，有搜索到毒品，且上
訴人的尿液也有毒品反應，所以查獲本案。」「我們有監聽到電
話，我們研判上訴人應該有販賣及施用毒品，所以就聲請搜索票
，有去搜索，結果有搜索到毒品。」等語，並有搜索票、電話監
聽譯文及上揭毒品可稽，足徵本件係員警經由電話監聽內容，認
上訴人有施用及販賣毒品之嫌，而將其列為偵辦對象，執行搜索
，亦即上訴人於自白施用毒品之前，員警即已經懷疑其有施用毒
品，並採取調查蒐證之行動，顯屬已發覺其犯罪，自與自首之要
件不合。又適用刑法第五十九條酌量減輕其刑與否，乃法院得依
職權裁量之事項，茍未依該規定減輕其刑，自無違法可言，不得
據為上訴第三審之理由。原判決審酌上訴人犯後坦承犯行，態度
良好，僅高中肄業之較低教育程度，其行為除殘害自己之身體健
康外，並未危害他人，惟一再施用毒品，且本件扣案之毒品數量
不少等一切情狀，量處上揭之刑，而未適用刑法第五十九條規定
再酌量減輕其刑，亦無上訴意旨指稱之違法。上訴意旨未依據卷
證資料，具體指摘原判決如何違背法令，置原判決之論敘於不顧
，仍執陳詞，再為事實之爭辯，並對原審採證認事量刑之職權行
使，任意指摘，難謂已符合首揭法定上訴要件。其上訴違背法律
上之程式，應予駁回。
據上論結，應依刑事訴訟法第三百九十五條前段，判決如主文。
中    華    民    國  一○○  年    六    月  二十三  日
                      最高法院刑事第八庭
                          審判長法官  花  滿  堂  
                                法官  黃  正  興  
                                法官  洪  昌  宏  
                                法官  徐  昌  錦  
                                法官  王  聰  明  
本件正本證明與原本無異
                                      書  記  官  
中    華    民    國  一○○  年    六    月  二十七  日
                                                      V